臺灣嘉義地方法院刑事判決　　　　　　　　　　　　　　九十年度易字第七九六號
　　公　訴　人　臺灣嘉義地方法院檢察署檢察官
　　被　　　告　甲○○
右列被告因竊盜案件，經檢察官提起公訴（九十年度偵字第一九九一號），本院判決
如左：
    主  文
甲○○共同連續竊盜，處有期徒刑伍月，如易科罰金，以佰元折算壹日。
    事  實
一、緣甲○○係杉林有限公司之負責人，其於民國八十七年八月底與案外人丁○訂立
    土方買賣契約，雙方約定由丁○提供其所有坐落在嘉義縣大林鎮○○○段九九號
    （下簡稱九九號土地）土地與甲○○自八十七年八月間起至九月三十日之期間挖
    取土方，價金按每台車（二十噸之砂石車）土方新台幣（下同）四百元之代價計
    算；惟甲○○與丁○二人竟共同基於意圖為自己不法所有之犯意聯絡（丁○部分
    業經臺灣高等法院臺南分院於九十年六月二十二日以九十年度上易字第六七五號
    判決判處有期徒刑五月確定），自八十七年九月初某日起，由丁○僱用不知情之
    乙○○在現場計算甲○○所挖取土方之車次，甲○○則僱用不知情之挖土機工人
    、推土機工人戊○○等人，趁挖取丁○所有九九號土地土方之機會，越界竊挖鄰
    地丙○○所有九九之一號土地之土方多車（數量不詳），嗣丙○○發現後報警並
    至現場阻止，甲○○始停止盜挖。
二、案經臺灣嘉義地方法院移送臺灣嘉義地方法院檢察署檢察官偵查起訴。
    理  由
一、訊據被告甲○○矢口否認有右揭竊取告訴人丙○○所有土方之犯行，辯稱：九九
    號土地與九九之一號土地間並無界址，伊均係依照丁○之指示挖土，且伊亦未在
    現場，是如有誤挖告訴人之土地，均與其無關云云。經查：
（一）案外人丁○所有之九九號土地係與告訴人所有九九之一號土地緊鄰，而九九之
      一號土地南側外圍則係環繞案外人吳炳仁與丁○所共有之一百號、一零三號、
      一零五之一號土地，而坐落在九九之一號土地正北方則係嘉義縣政府所興築之
      排水溝渠工程，此業經本院八十八年度易字第七五七號案承審法官履勘現場並
      繪製現場圖如附圖所示，並有複丈成果圖、土地登記謄本、勘驗筆錄等在卷足
      佐（參本院八十八年度易字第七五七號卷第六九頁至七五頁及第八二頁）。又
      九九之一號土地係由告訴人於八十六年八月八日因法院拍賣應買而取得該地所
      有權乙情，為告訴人於本院八十八年度易字第七五七號案中到庭指陳明確（參
      本院八十八年度易字第七五七號卷本院八十九年十一月三十日訊問筆錄），並
      有土地登記謄本在卷可佐（見臺灣嘉義地方法院檢察署八十七年度偵字第七三
      八一號卷第五九頁）；而嘉義縣政府於八十五年間為改良嘉義縣境大林地區之
      排水情況而在緊鄰九九之一號土地正北方發包排水溝渠興築工程與包商黃能意
      興築人工排水溝渠等情，經本院八十八年度易字第七五七號案傳訊該工程承辦
      人即嘉義縣政府職員陳建良到庭證稱：「該工程於八十五年初發包，八十五年
      中旬施工，由黃能意承包，確係我所承辦，我有去現場監工、該工程係為改良
      原本位於上開土地緊鄰溝渠之排水情況，該溝渠原本係自然形成，縣政府依年
      度計劃去改善該區域之排水情況，縣政府係逐年編預算改善境內自然溝渠之排
      水而發包工程興築人工之水溝，興築該溝渠的目的係在改良該原本自然水道所
      流經區域土地之排水，以免除有積水之狀況。我雖曾到場監工，但因工程繁多
      ，該處施工時究有無積水情況，已不復記憶，可能承包商較為清楚。」，「該
      工程之目的是為了排除大林區域之排水，我們是沿著自然的溝渠興築，系爭水
      溝工程係屬大排水溝，主要的功能在蒐集中、小型排水溝所匯集之流水，因此
      大排水溝經過之區域未必均係最低漥之地區，只是因為有自然水道而規劃為大
      排水溝：：：」等語在卷；同日承包廠商黃能意則到庭陳證：「當時緊鄰溝渠
      施工處所如複丈圖所示一零一之一、九九之一、九九號土地有很淺的積水，深
      淺不一大概約有二十公分，一零一之一部份比較高，積水大部分積在九九之一
      號，大體上約涵蓋九九之一該部分土地均有積水，當時為便利施工，我們還在
      溝渠邊挖掘坑洞集水抽除積水以利施工，否則工程車無法行經該地，工程約一
      年後完工，所建溝渠是要排除整個大林地區田地之用，一方面供作排水，另一
      方面亦供作灌溉取水之用，利用原本自然形成的水溝，用土木工程的方法加以
      整治加大，以利排水灌溉。我們的工程完成後水溝邊有側溝，如果九九之一土
      地又有積水應該會循側溝排除，除非有異常的大雨、颱風，理論上溝渠兩側之
      土地應該不會再有積水。一零一之一、九九之一、九九等緊鄰溝渠之土地確實
      較一零三、一零五之一、一百等為低漥，其中又以九九之一最為低漥」等語（
      均參本院八十八年度易字第七五七號卷八十九年十一月三十日訊問筆錄）；揆
      之上開證人陳建良、黃能意之證述，足徵九九之一土地雖相對於九九號、一零
      一之一號、一百號、一零三號、一零五之一號等鄰地確屬較為低窪之區域，然
      既經嘉義縣政府規劃之上開排水工程完竣後，顯已無積水之情況，此業經包商
      黃能意供述如前；又參酌告訴人所指稱其於八十六年八月間因拍賣應買而取得
      九九之一號土地所有權時，前開排水溝渠工程業已完成（按證人陳建良所供，
      該工程係自八十五年中旬施工，一年期間完成，核與告訴人所指述相符），則
      按照證人黃能意所陳，排水工程完成後，除有颱風、異常大雨情勢，當無積水
      之情況，則九九之一土地顯無因積水致有地界不明之情；況告訴人亦堅稱其於
      買得九九之一號土地後曾聲請嘉義縣政府大林地政事務所鑑界，且確經測量員
      簡豪男到場測定界址後釘定界樁等情，亦有告訴人庭呈「大林地政事務所（土
      地複丈、建物測量）定期通知單」一紙（見本院八十八年度易字第七五七號卷
      第一八○頁）在卷足憑，則九九之一號與九九號鄰土地間既已經定界立樁，則
      其間之地界應無模糊不明之狀態至明，益證案外人丁○於本院八十八年度易字
      第七五七號案所辯：「當地是窪地，無法定界樁」、「甲○○要那些挖出來的
      土。那些土要賣給甲○○。我有比（係「指」之意）給甲○○看，我的土地在
      那邊」云云（參該案卷八十九年三月六日訊問筆錄），顯與事實不符，亦即未
      有因九九之一號土地係屬窪地而無法定界之情，要屬明確，足認被告辯稱九九
      號土地與九九之一號土地間並無界址乙節，要難資為有利於其之認定。
（二）又被告經本院八十八年度易字第七五七號案傳訊到庭供稱：「（問：被告委託
      你整地所挖掘之土方如何處理？）每車四百元之代價，我沒有挖到告訴人之土
      地，挖取之土方均運至東西快速道路工程賣給那邊的廠商，丁○委託我整地後
      ，我先請挖土機挖了一天的土，土方都運到東西向快速道路工地出賣，隔日才
      請推土機到現場整地，該日上午告訴人有到現場抗議，還與我所僱用之推土機
      司機戊○○發生爭執，我是下午才到現場去查勘，我自認沒有挖到他的土，但
      在推土的過程中有推到告訴人的土地，他抗議後我就未再繼續整地了。丁○委
      託我之前一天，曾告知我界址大概所在，當時戊○○也在場，即依據所告知之
      大概界址整地，依丁○所告知之界址，二塊土地有約一尺之高低差距，丁○之
      土地較低，告訴人之土地較高，丁○指界、委託我整地之隔日，我即請挖土機
      到場挖土，再次日我請推土機整地告訴人才在現場，我即停工」等語（參本院
      八十八年度易字第七五七號案八十九年十月五日訊問筆錄），且被告於案外人
      丁○上開案件上訴於臺灣高等法院臺南分院時亦到庭證稱：九九、九九之一號
      這部分沒有指界等語（見臺灣高等法院臺南分院九十年度上易字第六七五號卷
      九十年五月十一日訊問筆錄）；又參以案外人丁○於本院八十八年度易字第七
      五七號案供稱：「我請甲○○整地，不知道他有無挖到，我想是他挖到土地，
      才會再把土推平。我說如果有挖到，去鑑界就知道。我拿五千元叫他去鑑界」
      等語（參本院八十八年度易字第七五七號案八十九年三月六日訊問筆錄），則
      衡諸常情，豈有受僱挖土之包商即被告，於地界不清、土方究竟誰屬不明之情
      況下，逕自挖掘轉賣圖利之理？是被告顯然明知其已挖掘到告訴人所有之鄰地
      ，其上開辯詞，無非係推諉卸責之語，況九九之一號、九九號土地並無地界不
      明之情，業如前述，且揆之被告前開所自承「有推到告訴人的土地」等語觀之
      ，亦足徵被告確有挖掘九九之一號土地之情，否則何須推平他人土地？復參以
      證人戊○○於本院審理時到庭證稱其係受僱於被告等語（見本院九十一年十月
      十四日審判筆錄）及被告於本院調查時亦自承其有時候會在現場等語（見本院
      九十年十二月五日訊問筆錄），亦足見若被告未指示證人戊○○挖何處之土方
      ，證人戊○○亦僅係受僱，又豈敢在無被告之指示下，而強挖他人土方之理？
      是被告上開所辯伊均係依照案外人丁○之指示挖土，且伊亦未在現場云云，顯
      與事實不符，益證其與案外人丁○上開所供，皆互推諉卸責，毫無足取。
（三）此外，九九之一號土地於告訴人發覺並報警時已遭挖掘過並推平等情，有照片
      附於警卷、偵查卷可稽（參嘉義縣警察局中埔分局嘉中警三字第○二一○五號
      警訊卷第七頁正面至第九頁背面所示照片共十一張、偵查卷第三十三頁正面至
      三十五頁正面共六張）；又經本院八十八年度易字第七五七號案承審法官傳訊
      一百號、一零三號、一零五之一號鄰地共有人之一吳炳仁到庭亦明確指稱：「
      ：：：當時我到現場查看時堤防以南即包括（告訴人所有之）九九之一、（案
      外人丁○所有之）九九、一百號、一零三、一零五之一均被盜挖，且被推平，
      確實如警訊卷所附照片之情。」、「：：：我補充說明本件係因我到現場發覺
      我們的土有遭到盜挖非常嚴重，且附近緊鄰幾塊地都已被挖掘過，我才照相報
      請警方處理：：：」等語（見本院八十八年度易字第七五七號案九十年一月十
      八日訊問筆錄，又按吳炳仁與案外人丁○共有一百、一零三、一零五之一號土
      地遭挖掘土方部分事實，業經公訴人認無犯罪嫌疑而不另為不起訴處分在案）
      ，均與告訴人之指訴相符。
（四）綜上所述，案外人丁○以將其所有九九號土地之土方出賣給被告之便，與被告
      基於共同竊土之犯意，由被告於挖掘九九號土地土方時並越界盜挖告訴人所有
      緊鄰之九九之一號土地之土方以轉賣與他人，被告及案外人丁○均因而受有不
      法之得利，其等互相推諉卸責辯稱不知云云，所辯均無足取；本件事證已臻明
      確，被告之犯行堪以認定。
二、核被告甲○○所為，係犯刑法第三百二十條第一項之竊盜罪；其與案外人丁○就
    前開竊土行為有犯意聯絡及行為之分擔，為共同正犯；又其利用不知情之工人戊○○越界盜挖告訴人所有緊鄰之九九之一號土地之行為，係間接正犯；被告先後
    多次盜挖行為，時間緊接，所犯罪名相同，顯係出於概括之犯意為之，為連續犯
    ，爰依刑法第五十六條之規定以一罪論，並加重其刑。爰審酌被告犯罪之動機、
    目的、手段，犯罪時所受之刺激及其品性、生活狀況、智識程度、犯罪所生之損
    害，及犯罪後堅詞否認之態度等一切情狀，量處如主文所示之刑，並諭知易科罰
    金之折算標準，以資儆懲。又行為後，法律有變更者，適用裁判時之法律，刑法
    第二條第一項前段定有明文。查刑法第四十一條規定：「犯最重本刑為三年以下
    有期徒刑以下之刑之罪，而受六月以下有期徒刑或拘役之宣告，因身體、教育、
    職業或家庭之關係，執行顯有困難者，得以一元以上三元以下折算一日，易科罰
    金。」業於九十年一月四日修正，同年月十日經總統公布，同條第一項規定：「
    犯最重本刑為五年以下有期徒刑以下之刑之罪，而受六月以下有期徒刑或拘役之
    宣告，因身體、教育、職業、或家庭之關係或其他正當事由，執行顯有困難者，
    得以一元以上三元以下折算一日，易科罰金。但確因不執行所宣告之刑，難收矯
    正之效，或難以維持法秩序者，不在此限。」；查被告犯罪後，刑法第四十一條
    業經修正公布，兩相比較，則新法第四十一條與修正前同法第四十一條之規定比
    較，以修正後之現行新法即裁判時之法較有利於行為人，自應依刑法第二條第一
    項前段規定，適用裁判時之法律規定，併此敘明。
據上論斷，應依刑事訴訟法第二百九十九條第一項前段，刑法第二條第一項前段、第
二十八條、第五十六條、第三百二十條第一項、第四十一條第一項前段，罰金罰鍰提
高標準條例第一條前段、第二條，判決如主文。
本案經檢察官洪三峰到庭執行職務。
中      華      民      國    九十一    年      十      月    二十八    日
                                      臺灣嘉義地方法院刑事第一庭
                                          法  官  黃  仁  勇
右正本證明與原本無異。
如不服本判決，應於判決送達後十日內，向本院提出上訴狀。
                                          書記官  呂  權  芳
中      華      民      國    九十一    年      十      月    二十八    日
附錄法條：
刑法第三百二十條：
意圖為自己或第三人不法之所有，而竊取他人之動產者，為竊盜罪，處五年以下有期
徒刑、拘役或五百元以下罰金。
意圖為自己或第三人不法利益，而竊佔他人之不動產者，依前項之規定處斷。
前二項之未遂犯罰之。
